【裁判字號】    96,易,533
【裁判日期】    971203
【裁判案由】    詐欺
【裁判全文】
臺灣新竹地方法院刑事判決               96年度易字第533號
公  訴  人  臺灣新竹地方法院檢察署檢察官
被      告  丙○○
上列被告因詐欺案件，經檢察官提起公訴（九十六年度偵字第二
四一一號號），本院判決如下：
    主  文
丙○○幫助犯詐欺取財罪，處有期徒刑壹年；減為有期徒刑陸月
，如易科罰金，以新臺幣壹仟元折算壹日。
    事  實
一、丙○○與甲○○前於民國九十四年間曾為合作經營體育用品
    社，且因丙○○銀行往來信用不佳之故，二人於是決定以甲○○為名義上之負責人，向主管機關申請設立「擎天商行」
    以經營體育用品社，而為籌措設立「擎天商行」之資金，甲○○乃在丙○○之建議下，於九十四年十月十七日至臺灣中
    小企業銀行新竹分行（下簡稱臺企銀新竹分行）設立戶名為
    「甲○○」、帳號為00000000000號之帳戶，以
    供日後申請青年創業貸款之用，甲○○因此於取得上開帳戶
    之存摺、提款卡及密碼後，全部交付予丙○○保管以便辦理
    貸款之用，雖嗣後並未辦成貸款，但是上開帳戶存摺、提款
    卡及密碼亦始終由丙○○保管，並未交還甲○○。丙○○明
    知提供金融機構帳戶之存摺、提款卡及密碼，有遭他人利用
    作為詐騙工具之可能，竟仍不違其本意，而基於幫助詐欺之
    犯意，於九十五年十月二十七日前之某日，在不詳地點，將
    甲○○所有之上開帳戶存摺、提款卡及密碼，交付予真實姓
    名年籍不詳之人使用。該不詳姓名之人於取得甲○○上開帳
    戶之存摺、提款卡及密碼後，即基於為自己不法所有之意圖
    ，於九十五年十月二十七日中午十二時許，以電話向乙○○
    佯稱：其身分證被盜領，並被持以向金融機構辦理信用卡後
    盜刷，該案件已在法院審理中，必須先匯款新臺幣（下同）
    四萬九千九百二十六元至檢察官甲○○之上開帳戶中，結案
    後再歸還匯款云云，使乙○○陷於錯誤，信以為真，於同日
    下午二時五十分許，至位於臺北市北投區○○○路○段五二
    九號之中華郵政股份有限公司一德分局，依該姓名不詳之人
    之指示匯入上開款項至上開甲○○之帳戶內。嗣因乙○○發
    覺受騙旋於同日下午四時報警處理，而循線查知上情。
二、案經新竹市警察局第二分局報請臺灣新竹地方法院檢察署檢
    察官偵查起訴。
    理  由
一、按被告以外之人於審判外之陳述，雖不符刑事訴訟法第一百
    五十九條之一至第一百五十九條之四之規定，而經當事人於
    審判程序同意作為證據，法院審酌該言詞陳述或書面陳述作
    成時之情況，認為適當者，亦得為證據；當事人、代理人或
    辯護人於法院調查證據時，知有刑事訴訟法第一百五十九條
    第一項不得為證據之情形，而未於言詞辯論終結前聲明異議
    者，視為有前項之同意，刑事訴訟法第一百五十九條之一、
    第一百五十九條之五第一項、第二項分別定有明文。經查，
    本案被告自本院準備程序、審理程序迄言詞辯論終結前，對
    於檢察官所提各項證據方法之證據能力均表示「沒有意見」
    ，揆諸上開規定，應認被告已同意檢察官所提之各該證據方
    法得作為證據，而本院審酌各該證據均非非法取得之證據，
    並無證據力明顯過低之情形，復經本院於審判期日就上開證
    據依法進行調查、辯論，依法自有證據能力，合先敘明。
二、認定犯罪事實所憑之證據及理由：
    訊據被告丙○○固不否認甲○○於申辦上開帳戶後，即將存
    摺、提款卡及密碼等物交予伊始終保管，伊並未將各該物返
    還甲○○，及被害人乙○○因遭不詳姓名之人以上述理由詐
    騙，而於九十五年十月二十七日下午二時五十分許，匯款四
    萬九千九百二十六元至甲○○上開帳戶內之事實，惟矢口否
    認有何幫助詐欺犯行，辯稱：伊沒有將上開帳戶賣給或交給
    他人使用，甲○○後來有以「擎天商行」之名義，在臺企銀
    新竹分行設立帳戶，連同上開甲○○之帳戶，都是伊在保管
    ，此二帳戶後來應該是伊在搬家時遺失的云云。惟查：
（一）上開「甲○○」名義之帳戶係證人甲○○於九十四年十月
      十七日至臺企銀新竹分行開設，於領取存摺、提款卡及密
      碼後，旋即交予被告之事實，為被告自承不諱，並據證人
      甲○○於本院審理時證述在卷，另有臺企銀新竹分行九十
      五年十一月十四日函附之開戶資料、印鑑卡及全部交易明
      細表等件在卷可稽（見九十六年度偵字第一○八五號偵查
      卷《下稱第一○八五號偵查卷》第十四至十七頁）。
（二）上開不詳姓名之人以電話詐財之手法，詐騙被害人乙○○
      四萬九千九百二十六元款項等情，業據被害人乙○○於警
      詢時指述綦詳（見第一○八五號偵查卷第五、六頁），並
      有郵政跨行匯款申請書一紙（見第一○八五號偵查卷第十
      九頁）在卷可佐，足認被告所保管中之上開帳戶確供作詐
      騙集團向被害人乙○○詐騙金錢所用。
（三）被告固以前揭情詞置辯。惟依一般社會常情，如非帳戶所
      有人同意、授權而交付甚至告知提款卡密碼等情況，一般
      人實難輕易取得他人之存摺、提款卡及密碼，甚至有以提
      款卡隨機輸入號碼而領取款項之機會；而以磁條提款卡密
      碼之設計，不法之人任意輸入號碼而與正確之密碼相符者
      ，機率微乎其微；又依常情而論，稍有社會歷練、經驗之
      人，均知提款卡應與其存摺、密碼分別保存，以免帳戶款
      項遭人盜領，被告為一有社會工作經驗之人，上述社會經
      驗常情，亦應為被告所知悉；再者，金融存款帳戶事關存
      戶個人財產權益之保障，其與存戶及提款卡結合，專有性
      自屬更高，若落入不明人士手中，極易被利用為取贓之犯
      罪工具，是一般人均有妥為保管以防止他人任意使用之認
      識。若如被告前所辯稱存摺、提款卡及密碼，可能係搬家
      時遺失云云屬實，再參照被告於本院訊問時供稱：上開帳
      戶是和自己的存摺、提款卡放在一起等語（見本院卷第四
      六頁背面），衡情應當所有銀行存摺、提款卡均會一併遺
      失才是，何以僅被告所辯之上開甲○○帳戶及「擎天商行
      」帳戶之存摺、提款卡及密碼遺失？被告所辯，實有違常
      情。
（四）又查被告於偵查中從未提及證人甲○○在臺企銀新竹分行
      曾設立「擎天商行」帳戶，於本院訊問時復供稱上開「甲○○」帳戶一直都有在使用，有錢進出，自己也有存提使
      用云云（見本院卷第九頁背面），惟經本院提示上開「甲○○」帳戶交易明細表質問被告何以該帳戶未如其所言有
      頻繁之存提款紀錄，被告始改口稱尚有一「擎天商行」之
      帳戶都在其保管使用中；然經本院調閱「擎天商行」交易
      明細表結果，該帳戶自九十五年五月十九日開戶至九十五
      年十一月一日結清，期間僅有三筆存提紀錄（參本院卷第
      二十六頁），明顯與被告所辯不符；又證人甲○○於本院
      審理時具結證稱該「擎天商行」之存摺、提款卡、印章一
      直是由證人保管，之後也是由證人去結清等情（見本院卷
      第六七頁），益證被告上開辯解並不實在，被告屢於本院
      質問所辯與證據不符時即更異辯詞，足見其心虛之情。
（五）綜上述，被告辯稱伊未提供上開帳戶之存摺、提款卡及密
      碼予他人使用，該等之物係因搬家遺失云云，自難採信，
      是被告應有提供上開帳戶存摺、提款卡及密碼交付予不詳
      姓名之人，作為詐欺被害人犯罪所用之事實，應堪認定。
（六）又一般國人向金融機構開設帳戶，並無任何法令限制，若
      係用於存提款之正當用途，大可光明正大自行申請使用，
      而帳戶之用途係用來存提款項，一旦有人收集他人帳戶做
      不明使用，依一般常識認知，極易判斷乃係該隱身幕後之
      使用人基於使用別人之帳戶，存提款情形可不易遭人循線
      追查之考慮而為，自可產生與不法犯罪目的相關之合理懷
      疑，且依一般稍具知識之人，對於日常生活常見之不法之
      徒，利用他人帳戶以掩人耳目進行之不法行為中，最常見
      者不外乎詐騙他人錢財，而以帳戶作為犯罪工具，是存摺
      、提款卡及密碼等乃係個人重要物件，一般人自不會任意
      交由他人保管，被告竟仍將上開「甲○○」帳戶之存摺、
      提款卡及密碼，均交予來路不明人士使用，則被告對該收
      集帳戶之人可能利用帳戶從事詐欺犯罪應可預見其發生，
      而被告仍願意提供使用，足見被告於提供帳戶之時，主觀
      上有幫助他人詐欺取財之故意，亦堪認定。
（七）依被害人乙○○之指訴內容，其遭詐欺過程中並未曾直接
      與被告有聯繫或見面，是僅能證明實際對其為詐欺犯行者
      ，係不詳姓名之人所為，然被告此種提供帳戶讓被害人存
      入款項之行為，性質上應可認為係詐欺取財構成要件以外
      之幫助行為。
（八）綜上所述，被告所辯，均係事後卸責之詞，不足採信。本
      案事證明確，被告幫助詐欺犯行堪以認定，應依法論科。
三、論罪科刑之理由：
（一）按刑法上之幫助犯，係對於犯罪與正犯有共同之認識，而
      以幫助之意思，對於正犯資以助力，而未參與實施犯罪之
      行為者而言（最高法院八十八年度臺上字第一二七○號判
      決參照）。被告基於幫助之犯意，提供上開帳戶存摺、提
      款卡及密碼予上開不詳姓名之人，由該人以詐術使被害人
      乙○○陷於錯誤，而匯款至被告所提供之上開帳戶中，再
      經由該不詳姓名之人提領，並無證據證明被告有參與詐欺
      犯行之構成要件行為。
（二）核被告所為，係犯刑法第三百三十九條第一項幫助詐欺取
      財罪。被告以一提供帳戶之幫助行為，幫助該不詳姓名之
      人詐取被害人乙○○之財物，僅成立一次幫助犯罪行為，
      並依刑法第三十條第二項之規定，按正犯之刑減輕其刑。
（三）爰審酌被告之素行尚可，提供上開帳戶供他人犯罪使用，
      所為已影響社會正常經濟交易安全，增加被害人尋求救濟
      之困難，並使犯罪之追查趨於複雜，且尚未與被害人和解
      ，及其犯罪之動機、目的、手段、生活狀況、智識程度暨
      犯罪後一再否認犯行，且供詞反覆，飾詞狡辯等一切情狀
      ，量處如主文前段所示之刑。
（四）被告所犯幫助詐欺取財犯行，行為時間係在九十六年四月
      二十四日以前，因受宣告刑未逾有期徒刑一年六月，依據
      中華民國九十六年罪犯減刑條例第三條第一項第十五款、
      同條例第二條第一項第三款之規定，應減其刑期二分之一
      ；另依據同條例第九條之規定及依刑法第四十一條第一項
      之規定，諭知易科罰金之折算標準。
（五）至被告交予上開不詳姓名之人之上開帳戶存摺、提款卡等
      物，雖係供犯罪所用之物，然非被告所有，且未經扣案，
      爰不為沒收之諭知，附此敘明。
四、至臺灣新竹地方法院檢察署檢察官九十七年度偵緝字第四九
    三號移送併辦意旨另認：被告丙○○基於幫助他人犯罪之不
    確定犯意，於九十五年九月一日前不詳時間，在不詳處所，
    將陳志鋼（另行移送併案審理）向台北富邦商業銀行股份有
    限公司、中華商業銀行股份有公司、中國信託銀行（下稱中
    信銀行，所申辦之帳號為000000000000000
    號）申辦帳戶之存摺、提款卡暨提款密碼等資料，交付予真
    實姓名年籍不詳之人。該真實姓名年籍不詳之人取得丙○○
    所交付上開金融機構帳戶資料後，即意圖為自己不法之所有
    ，於九十五年九月十日二十三時許，透過網路認識張金順，
    嗣即撥打張金順之電話，對之佯稱需款救助云云，使張金順
    陷於錯誤，而於當日二十三時十九分許，依指示至金融機構
    自動櫃員機，匯出四千元至陳志鋼所申辦之上開中信銀行帳
    戶，因認被告此部分犯行與上開起訴犯行為同一幫助行為等
    語。惟查，被告否認犯有起訴之幫助詐欺犯行，且起訴事實
    及併案事實之行為時間均係在九十五年七月一日刑法修正後
    ，而修正後之刑法已廢除連續犯之規定，又被告並未承認有
    同時將各該帳戶交予或賣予不詳之人使用，亦難認被告係以
    一幫助行為同時提供各該帳戶，故併辦事實與上開經本院認
    定有罪之事實，難認有實質上一罪之關係，依法本院無法逕
    予審理，爰依法退併另由檢察官偵處之。
五、適用法律：
（一）刑事訴訟法第二百九十九條第一項前段。
（二）刑法第三百三十九條第一項、第三十條第一項、第二項、
      第四十一條第一項。
（三）刑法施行法第一條之一。
（四）中華民國九十六年罪犯減刑條例第二條第一項第三款、第
      七條、第九條。
本案經檢察官陳麗芬到庭執行職務。
中    華    民    國    97    年    12    月    3     日
                        刑事第六庭審判長法  官  遲中慧
                                        法  官  黃美盈
                                        法  官  魏瑞紅
以上正本證明與原本無異。
如不服本判決應於收受本判決後10日內向本院提出上訴書狀，上
訴書狀應敘述具體理由。上訴書狀未敘述上訴理由者，應於上訴
期間屆滿後20日內補提理由書狀於本院 (均須按他造當事人之人
數附繕本 )「切勿逕送上級法院」。
中    華    民    國    97    年    12    月    3     日
                                        書記官  吳月華
附錄本案論罪科刑法條：
中華民國刑法第三百三十九條第一項
意圖為自己或第三人不法之所有，以詐術使人將本人或第三人之
物交付者，處五年以下有期徒刑、拘役或科或併科一千元以下罰
金。


司法院資訊處製作；財團法人民間司法改革基金會備份。
